【裁判字號】    95,訴,734
【裁判日期】    951214
【裁判案由】    返還消費借貸款
【裁判全文】
臺灣新竹地方法院民事判決               95年度訴字第734號
原      告  兆豐國際商業銀行股份有限公司
法定代理人  乙○○
訴訟代理人  甲○○
被      告  南方資訊股份有限公司
                        三路8.
法定代理人  丙○○
上列當事人間返還消費借貸款事件，本院於民國95年11月30日辯
論終結，判決如下：
    主  文
被告應給付原告新臺幣伍拾萬伍仟零肆拾陸元，及如附表所示
之違約金。
原告其餘之訴駁回。
訴訟費用由被告負擔。
    事實及理由
一、原告原為交通銀行股份有限公司，經行政院金融監督管理委
    員會核准，與中國國際商業銀行股份有限公司合併，由中國
    國際商業銀行股份有限公司為合併後存續之法人，且更名為
    兆豐國際商業銀行股份有限公司，有行政院金融監督管理委
    員會函、經濟部函及公司變更登記表等件附卷可參，足認原
    告之法人人格同一，合先敘明。
二、原告起訴主張：被告基於購置機械設備之需要，於民國90年
    9月10日向原告借款新臺幣（下同）4仟萬元，並分別訂立中
    長期放款合約及放款增補合約書，借款期間為6年，自91年2
    月27日起至97年2月27日止，約定利息按郵政儲金二年期定
    期儲金機動利率加年息百分之1.45機動計息，如郵儲二年期
    定期儲金機動利率調整時，即日隨同調整，又被告屆期未清
    償，原告得自約定清償日或依約宣告提前到期之日起，其利
    率按原告銀行之放款基準利率加年息百分之4.5浮動計息，
    按月計收，而本金自到期日起、利息自應繳息日起，逾期在
    6個月以內者，按上開利率百分之10，超過6個月者，按上開
    利率百分之20計算之違約金。詎被告自95年2月1日起，即未
    依約繳款，經催繳，被告業於95年7月27日還清本金，惟自
    95年2月1日起至95年7月26日止之利息535,046元迄未清償，
    經原告依放款合約第1條及第19條規定，於95年7月31日寄發
    新竹科學園郵局第377號存證信函宣告放款本息全部到期，
    則被告業已喪失分期清償之期限利益，應將所欠借款一次清
    償，惟屢經催索，被告仍迄未給付，為此爰依消費借貸之法
    律關係提起本件訴訟。並聲明：被告應給付原告535,046元
    ，及自95年2月1日起至清償日止，依年息百分之3.615，逾
    期6個月以內者，按上開利率百分之10，超過6個月者，按上
    開利率百分之20計算之違約金。
三、被告則以訴外人丙○○已非系爭債務之連帶保證人等語置辯
    ，並聲明：原告之訴駁回；如受不利之判決，願供現金或銀
    行可轉讓定期存單為擔保，請准宣告免為假執行。
四、本院之判斷：
(一)、原告主張被告向其借貸而未清償利息之事實，業據其提出與
    所述相符之中長期放款合約、放款增補合約書、交科發字第
    9415100169號函、放款帳號歷史資料查詢、其他中期擔保放
    款明細分類帳、（應收利息）明細分類帳、定期儲金二年期
    機動利率歷史利率表（年息）、新竹科學園郵局第377號存
    證信函各乙份為證，復為被告所不爭執，自堪認原告之上開
    主張為真。
(二)、雖原告主張自95年2月1日起至清償日止，依年息百分之
    3.615為計算違約金利率之標準云云，惟依兩造訂立之放款
    增補合約書第1條及原告交科發字第9415100169號函，自94
    年7月1日起按郵政儲金二年期定期儲金機動利率加年息百分
    之1.45機動計息，如郵政儲金二年期定期儲金機動利率調整
    時，即日隨同調整，是被告自95年2月1日起即未依約繳款，
    其郵政儲金二年期定期儲金機動利率94年12月30日為百分之
    2.045，95年4月10日為百分之2.105，95年7月7日為百分之
    2.165，有定期儲金二年期機動利率歷史利率表在卷可稽，
    則依上開約定，自95年2月1日起至95年4月9日止，其利率應
    為百分之3.495，自95年4月10日起至95年7月6日止，其利率
    為百分之3.555，自95年7月7日起至清償日止，其利率為百
    分之3.615。準此，原告主張全依年息百分之3.615以計算違
    約金利率，即屬無據，應予駁回。
(三)、從而，原告依消費借貸之法律關係，訴請被告給付如主文第
    一項所示之金額及違約金，即無不合，應予准許，至逾上開
    範圍部分，為無理由，應予駁回。
(四)、至訴外人丙○○是否已非系爭債務之連帶保證人，應屬原告
    與訴外人丙○○間之爭議，自與本案無涉，亦非本院於本案
    中所得審究，附此敘明。
五、被告陳明願供擔保請准宣告免為假執行，惟原告並未聲請假
    執行，被告之聲請核無必要，併此敘明。
六、據上論結，本件原告之訴為一部有理由，一部無理由，依民
    事訴訟法第79條，判決如主文。
中    華    民    國    95    年    12    月    14    日
                  民事第一庭    法  官  黃珮禎
以上正本係照原本作成。
如對本判決上訴，須於判決送達後20日內向本院提出上訴狀。
中    華    民    國    95    年    12    月    14    日
                                書記官  江靜玲
 附表
┌─┬──────┬───────────────┬──────────────────────┐
│編│ 本    金   │        約 定 利 率           │       應 付 之 逾  期  違  約  金          │
│  │（新臺幣）  ├─────────┬─────┼───────┬──────────────┤
│號│            │     起 訖 日     │利 率     │  起  訖  日  │          利     率         │
├─┼──────┼─────────┼─────┼───────┼──────────────┤
│1 │535,046元   │自95年2月1日起至95│年息百分之│自95年2月1日起│逾期6個月以內者，按左開利率 │
│  │            │年4月9日          │3.495     │至清償日止    │百分之10，超過6個月者，按左 │
├─┼──────┼─────────┼─────┤              │開利率百分之20計付違約金    │
│  │            │自95年4月10日起至 │年息百分之│              │                            │
│  │            │95年7月6日        │3.555     │              │                            │
├─┼──────┼─────────┼─────┤              │                            │
│  │            │自95年7月7日起至清│年息百分之│              │                            │
│  │            │償日止            │3.615     │              │                            │
└─┴──────┴─────────┴─────┴───────┴──────────────┘


司法院資訊處製作；財團法人民間司法改革基金會備份。
